【裁判字號】    98,訴,899
【裁判日期】    990407
【裁判案由】    強盜等
【裁判全文】
臺灣雲林地方法院刑事判決               98年度訴字第899號
公  訴  人  臺灣雲林地方法院檢察署檢察官
被      告  戊○○
指定辯護人  本院公設辯護人己○○
上列被告因強盜等案件，經檢察官提起公訴（98年度偵字第5491
號），本院判決如下：
    主  文
戊○○犯攜帶兇器強盜罪，處有期徒刑柒年貳月。又犯搶奪罪，
處有期徒刑捌月。又犯竊盜罪，處有期徒刑柒月。應執行有期徒
刑捌年。
    事  實
一、戊○○前於民國87年間因施用第二級毒品安非他命案件，經
    本院以89年度易字第2 號判決判處有期徒刑6 月確定；又於
    同年間因販賣毒品案件，經本院以88年度訴字第5 號刑事判
    決判處有期徒刑2 年6 月確定，上開2 罪接續執行，並於90
    年6 月4 日因縮短刑期假釋出監。復於假釋期間，再犯施用
    第一、二級毒品（本院先以91年度毒聲字第669 號裁定送強
    制戒治，刑責部分並經本院以92年度訴緝字第13號判決連續
    施用第一級毒品，處有期徒刑1 年；施用第二級毒品，處有
    期徒刑6 月確定）、持有第一級毒品（經國防部南部地方軍
    事法院以93年和判字第130 號判決判處有期徒刑6 月確定）
    、竊盜（分別經本院以92年度訴緝字第12號判決判處2 年確
    定及臺灣苗栗地方法院以92年度苗簡字第203 號判決判處有
    期徒刑4 月確定）、搶奪（先後經本院以92年度訴緝字第12
    號、第14號判決分別判處有期徒刑2 年及7 月確定）、違反
    職役職責（經國防部中部地方軍事法院以92年台判字第114
    號判決判處有期徒刑10月確定）、偽造文書（經臺灣苗栗地
    方法院以92年度苗簡字第771 號判決判處有期徒刑6 月確定
    ）、贓物（經本院以92年度簡字第146 號簡易判決判處拘役
    30日確定）等案件，上開案件除偽造文書、贓物案件外，嗣
    經國防部南部地方軍事法院以96年聲減字第159 號裁定減刑
    並合併定其應執行刑為有期徒刑5 年1 月確定，並於92年5
    月15日起至93年5 月18日止先執行部分刑期（其中92年6 月
    3 日至93年1 月8 日為執行強制戒治處分期間不算入），後
    因前揭販賣毒品案件之假釋遭撤銷，於93年5 月19日起至95
    年3 月15日止插接執行該殘刑及前開偽造文書、贓物案件之
    徒刑及拘役，繼於95年3 月16日經國防部南部地方軍事法院
    接押並執行前揭該院所定之應執行刑，嗣於98年6 月11日假
    釋出監（不構成累犯）。詎猶不知悔改，分別為下列行為：
（一）於98年7 月中旬某日上午6 時30分許，戊○○駕駛自小客
      車行經雲林縣西螺鎮新西螺橋時，見丙○○獨自騎乘車號
      209-EKE 號機車，且在車上腳踏墊放置皮包（內有現金新
      臺幣（下同）5,000 元、身分證及健保卡各1 張及插有雙
      門號0000000000號與0000000000號門號SIM 卡之手機1 支
      ），竟基於意圖為自己不法所有之強盜犯意，驅車要求丙○○停車，俟丙○○停車後，旋欲奪取丙○○之皮包，經
      丙○○與之拉扯抗拒後，戊○○竟持不明之細長鐵製硬物
      毆打丙○○胸部，至使不能抗拒，而取得該皮包，並隨即
      驅車逃逸。
（二）基於意圖為自己不法所有之搶奪犯意，於98年7 月20日凌
      晨2 時10分許，在雲林縣斗六市○○○路○ 段357 號旁之
      停車場內，戊○○見丁○○於發動其自小客車後，將皮包
      （內有現金900 元、身分證及健保卡各1 張、插有000000
      0000號SIM 卡之手機1 支）置於駕駛座上，並趁丁○○下
      車至副駕駛座位整理車內物品疏於防備之際，即徒手開啟
      丁○○自小客車之駕駛座車門，搶奪該皮包得手後驅車逃
      逸。
（三）基於意圖為自己不法所有之竊盜犯意，於98年7 月29日凌
      晨某時許，戊○○在雲林縣虎尾鎮興南里860 號前之空地
      ，徒手竊取乙○○所有停放在上址之車牌號碼UA-4215 自
      小客車（價值約100,000 元）得手，迨於耗盡油箱內汽油
      後，即將該車棄置於斗六市○○街與天津街口，經警於98
      年8 月1 日上午9 時許發現該車。
二、案經雲林縣警察局斗六分局報告臺灣雲林地方法院檢察署檢
    察官偵查起訴。
    理  由
壹、程序部分（證據能力之認定）：
一、按被告以外之人於審判外之言詞或書面陳述，除法律有規定
    者外，不得作為證據，刑事訴訟法第159 條第1 項定有明文
    。本案被告及辯護人僅爭執被害人丙○○之警詢筆錄為審判
    外之陳述，應無證據能力。又按被告以外之人於檢察事務官
    、司法警察官或司法警察調查中所為之陳述，與審判中不符
    時，其先前之陳述具有較可信之特別情況，且為證明犯罪事
    實存否所必要者，得為證據，亦為刑事訴訟法第159 條之2
    所明定。又該條所謂的「較可信之特別情況」係指先前陳述
    之背景具有特別情況，而使其較審判中之陳述為可信時，即
    例外地賦予證據能力。至於是否先前陳述之背景具有特別情
    況，則需斟酌個案不同之情形具體認定之。本院認應依據陳
    述人於警詢及本院審理所為陳述時之「外部情況」即須依據
    陳述人之觀察、記憶、表達是否正確，及陳述人有無虛偽陳
    述之動機而加以綜合決定陳述人於警詢或本院審理所為陳述
    何者較具有可信性決定之。據此，本院審酌：證人丙○○係
    越南籍女子，非本國人，於中文之表達、理解能力及對國字
    之認識，自不若本國人般流利順暢，故其該筆錄記載是否合
    乎其本意，尚有可疑，反觀其於本院審理時之證詞，係經檢
    察官、辯護人行交互詰問極力攻防下所為，可信度較高，是
    本院認證人丙○○於警詢時之供述並不具有「較可信之特別
    情況」，而與刑事訴訟法第159 條之2 所示要件不符，自不
    得例外地作為證據使用。
二、按被告以外之人於審判外之陳述，雖不符刑事訴訟法第159
    條之1 至之4 等4 條規定，而經當事人於審判程序同意作為
    證據，法院審酌該陳述作成時之情況，認為適當者，亦得作
    為證據，同法第159 條之5 第1 項定有明文。經查，除上開
    證人在檢察官面前之證述筆錄外，本判決後開引用各該被告
    以外之人於審判外之陳述，原則上均不得作為證據使用，惟
    被告及辯護人在本院審理中均明示同意上開證據有證據能力
    （見本院卷第93頁反面），本院審酌上開證據製作時之情況
    ，並無違法不當之情事，認為以之作為證據應屬適當，依前
    開規定，應認該等證據例外具有證據能力。
貳、實體部分：
一、認定犯罪事實所憑之證據及理由：
（一）上開犯罪事實（二）、（三）部分之搶奪、竊盜等犯行，
      迭據被告戊○○於偵查及本院審理時均坦承不諱，核與被
      害人丁○○（警卷(一)第12頁正、反面）、乙○○（警卷(二)
      第8 頁至第9 頁）於警詢中之指訴情節大致相符，復有雲
      林縣警察局車輛尋獲電腦輸入單、被害人乙○○簽具之贓
      物認領保管單及失車唯讀案件基本資料（警卷(二)第10頁至
      第13頁）各1 紙在卷可稽，是被告所為之前揭自白與事實
      相符，足堪採信，其此部分犯行事證明確，洵堪認定。
（二）訊據被告固承認有於事實欄（一）所示之時間、地點取走
      事實欄（一）所示之被害人丙○○財物等情，惟否認有何
      加重強盜犯行，並辯稱：伊係空手搶奪丙○○之財物云云
      ，被告之辯護人於本院審理時則另以：被害人丙○○於警
      詢及本院審理時雖均積極指證被告有持棍對其實施強盜行
      為，惟綜觀其證詞，其對部分之重要情節前後不一、相互
      矛盾，甚者有相當多與常情或經驗法則嚴重違背之情形，
      例如：被告自何處下車、自何處拿出棍棒、該棍棒之材質
      為何、係木棒抑或鐵棒、皮包遭搶後有無在後追捕被告、
      攀附被告車輛等等均不相一致，且被告若要使用兇器，焉
      有捨鋒利刀械不用，而僅以短小之木棒行兇之理，故不能
      採為被告涉犯攜帶兇器加重強盜罪嫌之認定等詞，為被告
      置辯。惟查：按「告訴人、證人之陳述有部分前後不符，
      或相互間有所歧異時，究竟何者為可採，法院仍得本其自
      由心證予以斟酌，非謂一有不符或矛盾，即應認其全部均
      為不可採信；尤其關於行為動機、手段及結果等之細節方
      面，告訴人之指陳，難免故予誇大，證人之證言，有時亦
      有予渲染之可能；然其基本事實之陳述，若果與真實性無
      礙時，則仍非不得予以採信。」（詳最高法院74年台上字
      第1599號判例意旨），查證人即被害人丙○○前後對於遭
      被告係持木棍抑或持細長鐵製硬物強盜之情事所述細節縱
      有不一，惟其所證述之基本事實皆為於98年7 月中旬某日
      上午6 時30分許騎乘車牌號碼209-EKE 重型機車，行經雲
      林縣西螺鎮新西螺橋上經被告攔下後，被告拉扯其皮包不
      成，旋持兇器（兇器之認定，詳後所述）毆打丙○○之胸
      部致丙○○疼痛難受至不能抗拒之程度放開皮包（內有現
      金5,000 元、身分證及健保卡各1 張及插有雙門號000000
      0000號與0000000000號門號SIM 卡之手機1 支）而取走，
      揆諸前開說明，其對基本事實之證述與真實性無礙且尚無
      矛盾時，仍應予以採信。至於證人丙○○於警詢時證稱：
      「突然被歹徒駕駛1 輛深色轎車將我攔下，由右前座之歹
      徒下車，持木棍搶奪我所有之皮包」等語（見警(一)卷第7
      頁），於本院審理時則證稱：「（他如何搶？）我騎摩托
      車，他（即被告）叫我停下來，我不知道他是誰，我就停
      下來，我皮包放前面，他拉我皮包，我跟他拉扯一、兩分
      鐘，他拿東西小小的，打我，我很痛放手，他就拿去。」
      、「（是木頭還是鐵的東西？）鐵的。」、「（經當庭證
      人比劃東西長度）、（當庭丈量約35公分）」、（那時被
      告是坐在駕駛座的位置還是乘客座？）我不知道，我就停
      下來，我就不知道。」、「他要跑的時候我有拉他天線」
      等語（見本院卷第94頁至第96頁），辯護人據此質疑證人
      丙○○於警詢中之指訴顯與審理時之證述差異甚大，且未
      提及皮包遭搶後有無在後追捕被告、攀附被告車輛等情節
      ，嚴重違背常情或經驗法則。惟證人丙○○係越南籍女子
      ，非本國人，於中文之表達、理解能力及對國字之認識，
      自不若本國人般流利順暢，故其證述前後不一之原因甚多
      ，或證人不擅言詞表達；或表達不完全；或證人記憶有誤
      ；或筆錄未記載完全；甚或記載筆錄者誤解其意者皆有可
      能。且上開不符之處，亦經證人丙○○於本院審理時一一
      陳明，並證述：「（為何在警察局說是木棍？）是他說我
      沒說，我說這個小小的。」、「（是警察說是木棍？）是
      他問我，我說小小的這樣，他問我這是什麼，我說我不知
      道。」、「（平常有無看過這個東西？）平常沒看過。」
      等語，是其於本院審理作證，已經檢察官、辯護人行交互
      詰問極力攻防下，詳加說明、描述被害情節，自較於警詢
      時細緻、清楚，且其與被告間並無仇隙，亦無甘冒偽證罪
      之罪責而無端作出不利被告之不實證言，益證在本院釐清
      事實後之證詞為可採。因此，尚不得以證人丙○○於警詢
      中證述之情節較為簡略，而執為瑕疵。是被告及辯護人上
      開所辯，均不足採信，此部分犯行亦堪以認定。
（三）綜上所述，本案事證明確，被告上開犯行，均堪認定，應
      依法論科。
二、論罪科刑部分：
    按所謂兇器，其種類並無限制，凡客觀上足以對人之生命、
    身體、安全構成威脅，具危險性之物品均屬之。查被告於事
    實欄（一）所持以強盜之不明細長鐵製硬物1 支，雖未扣案
    ，依證人即被害人丙○○於本院審理時所述，係具有相當長
    度（經當庭丈量證人丙○○所比劃之長度約35公分）、硬度
    （鐵的材質）之硬物，並造成丙○○胸前留有傷痕（見本院
    卷第95頁、第98頁反面），客觀上顯然足對人之生命、身體
    、安全構成威脅，具有危險性，自屬刑法第321 條第1 項第
    3 款之兇器無訛。故核被告就事實欄（一）所為，係犯刑法
    第330 條第1 項、第321 條第1 項第3 款之攜帶兇器強盜罪
    ；就事實欄（二）所為，係犯刑法第325 條第1 項之搶奪罪
    ；就事實欄（三）所為，係犯刑法第320 條第1 項之普通竊
    盜罪。又被告所犯上開3 罪犯意各別，行為互殊，且時間及
    地點並無密接不可分離之情事，應予分論併罰。爰審酌被告
    正值年壯力強，竟不思正途取得財物，僅因缺錢花用，屢以
    強盜、搶奪等方式強取他人財物，惡性非輕，所生危害甚鉅
    ；復又竊取他人車輛代步，並參酌其犯罪後就搶奪、竊盜犯
    行坦承、加重強盜犯行否認之態度、智識程度、家庭狀況、
    犯罪之手段、動機及被害人所受損害等一切情狀，分別量處
    如主文所示之刑，並定其應執行刑。至公訴意旨另以被告屢
    犯強盜、搶奪、竊盜等近20件犯行，足見因遊蕩或懶惰成習
    而犯罪，請依刑法第90條第1 項、第2 項之規定，併予宣告
    刑前強制工作保安處分乙節。然保安處分係對受處分人將來
    之危險性所為之處置，以達教化與治療之目的，為刑罰之補
    充制度。我國現行刑法採刑罰與保安處分之雙軌制，要在維
    持行為責任之刑罰原則下，為強化其協助行為人再社會化之
    功能，以及改善行為人潛在之危險性格，期能達成根治犯罪
    原因、預防犯罪之特別目的。保安處分之措施亦含社會隔離
    、拘束身體自由之性質，其限制人民之權利，實與刑罰同，
    本諸法治國家保障人權之原理及刑法之保護作用，其法律規
    定之內容，應受比例原則之規範，使保安處分之宣告，與行
    為人所為行為之嚴重性、行為人所表現之危險性，及對於行
    為人未來行為之期待性相當。保安處分中之強制工作，旨在
    對嚴重職業性犯罪及欠缺正確工作觀念或無正常工作因而犯
    罪者，強制其從事勞動，學習一技之長及正確之謀生觀念，
    使其日後重返社會，能適應社會生活，司法院大法官會議釋
    字第471 號解釋文暨理由書闡述至明；復按宣告多數強制工
    作者，期間相同者執行其一：期間不同者，僅就其中最長期
    間者執行；有不定期者，僅就不定期者執行之，保安處分執
    行法第4 條之1 第4 款、第1 款定有明文。查被告前於98年
    7 、8 月間因犯竊盜、強盜、搶奪等罪，經本院於99年1 月
    13日以98年度訴字第704 號、第750 號、第751 號判決判處
    應執行有期徒刑15年，並於刑之執行前，令入勞動場所強制
    工作3 年確定，被告目前已在執行強制工作之保安處分等情
    ，有上開判決書及臺灣高等法院全國前案簡列表各1 份附卷
    可參，本院審酌被告本件犯行之時間亦同屬98年7 、8 月間
    ，且上開判決所命之強制工作保安處分執行後已足達於矯治
    被告犯罪習慣而預防犯罪之目的，倘就本件再次宣告其令入
    勞動埸所強制工作，毋寧屬重複宣告，且無必要，附此敘明
    。末查，未扣案之不明細長鐵製硬物1 支，雖經本院認定係
    供被告犯事實欄（一）之強盜犯行所用之物，惟尚無證據證
    明係被告所有，爰不予宣告沒收。
據上論斷，應依刑事訴訟法第299 條第1 項前段，刑法第330 條
第1 項、第321 條第1 項第3 款、第325 條第1 項、第320 條第
1 項、第51條第5 款，刑法施行法第1 條之1 ，判決如主文。
本案經檢察官甲○○到庭執行職務。
中    華    民    國    99    年    4     月    7     日
                  刑事第二庭    審判長法  官  陳定國
                                      法  官  曾鴻文
                                      法  官  周欣怡
以上正本證明與原本無異。
如不服本判決應於收受判決後10日內向本院提出上訴書狀，並應
敘述具體理由；其未敘述上訴理由者，應於上訴期間屆滿後20日
內向本院補提理由書（均須按他造當事人之人數附繕本）。「切
勿逕送上級法院」。
                                      書記官  林惠鳳
中    華    民    國    99    年    4     月    7    日
附錄本案論罪科刑法條全文：
中華民國刑法第320條
（普通竊盜罪、竊佔罪）
意圖為自己或第三人不法之所有，而竊取他人之動產者，為竊盜
罪，處5 年以下有期徒刑、拘役或5 百元以下罰金。
意圖為自己或第三人不法之利益，而竊佔他人之不動產者，依前
項之規定處斷。
前二項之未遂犯罰之。
中華民國刑法第325條
（普通搶奪罪）
意圖為自己或第三人不法之所有，而搶奪他人之動產者，處6 月
以上5 年以下有期徒刑。
因而致人於死者，處無期徒刑或7 年以上有期徒刑，致重傷者，
處3 年以上10年以下有期徒刑。
第1 項之未遂犯罰之。
中華民國刑法第330條
（加重強盜罪）
犯強盜罪而有第321 條第1 項各款情形之一者，處7 年以上有期
徒刑。
前項之未遂犯罰之。
中華民國刑法第321條
（加重竊盜罪）
犯竊盜罪而有左列情形之一者，處6 月以上、5 年以下有期徒刑
：
一、於夜間侵入住宅或有人居住之建築物、船艦或隱匿其內而犯
    之者。
二、毀越門扇、牆垣或其他安全設備而犯之者。
三、攜帶兇器而犯之者。
四、結夥三人以上而犯之者。
五、乘火災、水災或其他災害之際而犯之者。
六、在車站或埠頭而犯之者。
前項之未遂犯罰之。

司法院資訊處製作；財團法人民間司法改革基金會備份。
